臺灣宜蘭地方法院刑事判決
111年度易字第96號
公  訴  人  臺灣宜蘭地方檢察署檢察官
被      告  余敏雄


上列被告因竊盜案件，經檢察官聲請簡易判決處刑（110年度偵
字第8092號），本院認不宜以簡易判決處刑，改依通常程序審理
，判決如下：
    主  文
余敏雄無罪。
    理  由
一、公訴意旨略以：被告余敏雄受僱於被害人黃英宗擔任臨時工
    ，負責看管宜蘭縣○○鄉○○路0段000巷00號養蝦池，詎與不詳
    之人意圖為自己不法之所有，基於竊盜之犯意聯絡，於民國
    110年9月16日3時2分至15分許，由被告使用蛇籠撈取白蝦，
    得手後再由該不詳之人駕駛車輛與其接應會合，共同將竊得
    之白蝦約200台斤（價值約新臺幣4萬元）載走。因認被告涉
    犯刑法第320條第1項之竊盜罪嫌等語。
二、按被告未經審判證明有罪確定前，推定其為無罪；犯罪事實
    ，應依證據認定之，無證據不得認定犯罪事實。又不能證明
    被告犯罪者，應諭知無罪之判決，刑事訴訟法第154條、第3
    01條第1項分別定有明文。次按，認定犯罪事實所憑之證據
    ，雖不以直接證據為限，間接證據亦包括在內，然而無論直
    接證據或間接證據，其為訴訟上之證明，須於通常一般人均
    不致有所懷疑，而得確信其為真實之程度者，始得據為有罪
    之認定，倘其證明尚未達到此一程度，而有合理之懷疑存在
    時，即難遽採為不利被告之認定（最高法院76年台上字第49
    86號判例【現效力與判決同】意旨參照）。又依刑事訴訟法
    第161條第1項規定，檢察官就被告犯罪事實，應負舉證責任
    ，並指出證明之方法。因此，檢察官對於起訴之犯罪事實，
    應負提出證據及說服之實質舉證責任。倘其所提出之證據，
    不足為被告有罪之積極證明，或其指出證明之方法，無從說
    服法院以形成被告有罪之心證，基於無罪推定之原則，自應
    為被告無罪判決之諭知（最高法院92年台上字第128號判例
    【現效力與判決同】意旨參照）。
三、公訴人認被告涉有竊盜犯行，係以被告於警詢中之供述、被
    害人於警詢及偵查中之指述、指認犯罪嫌疑人紀錄表、監視
    器影像畫面及照片共28張等證據方法，為其主要論據。
四、訊據被告固坦承其受僱於被害人，負責看管宜蘭縣○○鄉○○路
    0段000巷00號養蝦池，於110年9月16日3時2分至15分許，進
    入上開養蝦池置放蛇籠等情，然堅詞否認有何竊盜犯行，辯
    稱：案發當日是因為被害人跟客人說好要白蝦，我才於上開
    時、地下去養蝦池放蛇籠，但我並沒有撈取白蝦，是到110
    年9月16日早上才下去養蝦池收10台斤的白蝦等語。經查：
　㈠被告於上開時、地，進入上開養蝦池置放蛇籠等情，業據被
    告於警詢及本院審理中供承在卷（見警卷第1頁至第4頁、本
    院111年度易字第96號卷【下稱易字卷】第28頁），核與證
    人即被害人黃英宗於警詢、偵查及本院審理中之證述相符（
    見警卷第5頁至第9頁、偵卷第17頁至第18頁、易字卷第52頁
    至55頁），並有現場監視器錄影畫面翻拍照片、現場照片（
    見警卷第12頁至第25頁）、本院勘驗筆錄（見易字卷第48頁
    至第52頁）各1份在卷可稽，足認被告上開供述與事實相符
    ，此部分之事實，首堪認定。
　㈡被告於案發時、地進入養蝦池置放蛇籠時，經本院當庭勘驗
    現場監視器錄影畫面檔案，均未見被告有撈取白蝦之行為（
    見易字卷第48頁至第52頁），且證人即被害人黃英宗亦於本
    院審理中證稱：「（依剛才勘驗監視畫面可否看出被告偷蝦
    子？）是在放蛇籠沒有錯，但是那邊沒有紅綠燈，為何有一
    台車子停在該處。有天早上我的蛇籠裡面有蝦子沒有拿乾淨
    ，我覺得有人匆忙沒有拿乾淨。（勘驗畫面中有車輛停車的
    位置是否是產業道路？）那是路沒有錯，但該處無紅綠燈，
    為何停在我二個蝦池中間，為何會停留該處幾分鐘又開走」
    、「（被告在110年9月16日清晨3點多在宜蘭縣○○鄉○○路0段
    000巷00號養蝦池放蛇籠是你叫他去放的嗎？）是，我叫他
    去放的。（你當天早上是有要出貨白蝦？）對。（當天早上
    你有請被告去撈白蝦嗎？）有。」、「（你警詢及偵查都說
    當天沒有請被告去撈蝦，對此有何意見？）我後來回憶起來
    ，我當天確實有請被告去放蛇籠。」等語（見易字卷第53頁
    至第55頁），則以被害人上開證述，可知其認被告係竊取養
    蝦池內白蝦之人，係因被告於養蝦池內置放蛇籠之時前後，
    於養蝦池旁之產業道路有車輛臨時停車，然卷內並無證據足
    認被告有將白蝦撈起或交予上開車輛駕駛者之行為，復參以
    被害人上開所稱案發當日委請被告置放蛇籠及於當日上午撈
    取白蝦等情，均與被告上開所辯相符，是被告既於警詢及本
    院審理中均一致為上開供述（見警卷第1頁至第4頁、易字卷
    第28頁），又與證人黃英宗上開證述相符，足認被告上開辯
    詞，尚非無稽。
　㈢證人即被害人黃英宗雖於警詢及偵查中證稱：我於110年9月1
    6日5時15分到養蝦池邊發現被告不在，接著我發現我放在池
    内的蛇籠有殘餘的蝦子，始發覺我的蝦子有遭竊取，於是調
    閱監視器後發現是被告於110年9月16日3時2分有下到池子裡
    ，並有拉動蛇籠的動作，後來被告於同日3時14分47秒上岸
    ，有一台車子於同日3時15分34秒前來池邊與他會合，我於1
    10年9月16日並未吩咐被告下養蝦池作業等語（見警卷第5頁
    至第7頁、偵卷第17頁至第18頁），然證人黃英宗既於本院
    審理中改稱上情，卷內復無其他證據可證被告確於案發時、
    地撈取白蝦，是難僅以證人即被害人黃英宗前開前後不一之
    證述，遽認被告於上開時、地涉犯本件竊盜犯行。
五、綜上所述，依目前卷內所存證據，尚不足以證明被告確有公
    訴意旨所指之竊盜犯行，檢察官所提證據及指出證明之方法
    ，均未能達於通常一般之人均不致有所懷疑，而得確信其為
    真實之程度，無從說服本院形成被告確有前揭被訴犯行之心
    證。是以，本件既不能證明被告犯罪，即應為被告無罪之諭
    知。　　　
據上論斷，應依刑事訴訟法第301條第1項，判決如主文。　　
本案經檢察官張立言聲請以簡易判決處刑，檢察官張學翰到庭執
行職務。
中　　華　　民　　國　　111 　年　　6 　　月　　16　　日
                  刑事第五庭  審判長法  官  陳嘉年
                                    法  官  程明慧
                                    法  官  李蕙伶
以上正本證明與原本無異。
本判決為第一審判決，當事人如不服本判決，應於收受送達後20
日內向本院提出上訴書狀（須按他造當事人之人數附繕本）；告
訴人、被害人如不服本判決，應請求檢察官於上訴期間內提出上
訴。若有上訴權人均未提出上訴，待判決確定後本件將送檢察署
執行，檢察署將以傳票或命令告知被告有關執行之事宜，被告勿
庸於收到本判決後即前來本院或檢察署繳納易科罰金或進行其他
執行事項。
                                    書記官  陳靜宜
中　　華　　民　　國　　111 　年　　6 　　月　　16　　日